【裁判字號】    94,勞再,6
【裁判日期】    950629
【裁判案由】    確認僱傭關係存在等
【裁判全文】
臺灣高等法院民事判決                   94年度勞再字第6號
再審  原告  乙○○
            甲○○
共      同
訴訟代理人  呂榮海律師
再審  被告  泰新工業股份有限公司
法定代理人  丙○○○
上列當事人間確認僱傭關係存在等事件，再審原告對於中華民國
94年5月31日本院93年度重勞上更(一)字第1號確定判決提起再審，
本院判決如下：
    主      文
再審之訴駁回。
再審訴訟費用由再審原告負擔。
    事實及理由
一、按提起民事再審之訴，應於30日之不變期間內為之，又該期
    間自判決確定時起算，判決於送達前確定者，自送達時起算
    ，民事訴訟法第500條第1項、第 2項定有明文。查本院民國
    （下同）93年度重勞上更(一)字第 1號判決經最高法院以94年
    度台上字第1823號裁定以不合法駁回再審原告之上訴而告確
    定（下稱原確定判決），經再審原告於94年10月25日收受判
    決之送達，有送達證書附卷可稽（最高法院94年度台上字第
    1823號卷第57頁），並經本院調取該事件全卷審閱無訛，再
    審原告於94年11月24日對原確定判決提起本件再審之訴，扣
    除在途期間2日，核與上開規定相符，合先敘明。
二、再審原告主張略以：
  (一)伊等為再審被告公司之員工，再審被告以再審原告甲○○於
    88年 2月間於生產洗潔精過程中放錯香料，再審原告乙○○
    未善盡督導之責，並以伊等未落實 ISO認證為由，認伊等違
    反工廠規則第47條第 4項，且情節重大，依勞動基準法第12
    條第4款及第5款規定，終止與伊等之僱傭關係，並反訴請求
    伊等連帶賠償其損失等。然由再審原告甲○○與訴外人黃連
    榮（副廠長）、邱暄文（收料員）、簡梧桐（二課下料員）
    、蕭淑華（品管檢驗員）、廖本源（品管研發）、林麗香（
    人事主管）、陳炳琪（IS O管理代表）及周金發（保全人員
    ）等7人（下稱黃連榮等7人）88年3月3日之錄音帶及譯文（
    下稱系爭錄音帶及譯文），可知黃連榮係經上級同意而交付
    印章予甲○○，足證甲○○之作業均係奉上級指示，甚至為
    ISO認證人陳富安所建議，故ISO認證未能通過，實非甲○○
    之過錯，足見原確定判決所憑以認定事實之證人黃連榮、董
    錫梯、陳富安及吳添財等人之證詞，皆屬虛妄不實。系爭錄
    音帶及譯文其中一部分因當時部分證人仍在再審被告公司任
    職，故未能提出使用，另一部分則因錄音帶已提出，但法院
    漏為審酌，足以影響原確定判決，而有民事訴訟法第 496條
    第1項第13款規定之再審事由云云。
  (二)再審原告甲○○聲明：(1)原確定判決廢棄。(2)確認再審原告
    甲○○與再審被告間僱傭關係存在。(3)再審被告應給付再審
    原告甲○○新台幣（下同）47,433元及自88年 4月15日起至
    88年12月31日止按月給付再審原告甲○○7,935元 ，暨自89
    年1月1日起至兩造僱傭關係終止之日止，按月給付再審原告
    甲○○6,406元。(4)再審被告之訴駁回。
  (三)再審原告乙○○則聲明：(1)原確定判決廢棄。(2)確認再審原
    告乙○○與再審被告間僱傭關係存在。(3)再審被告之訴駁回
    （再審原告乙○○請求確認其與再審被告間僱傭關係存在部
    分，因已逾再審期間，此部分另以裁定駁回之）。
三、再審被告則以：
  (一)再審原告提出之系爭錄音帶及譯文，於前訴訟程序早已存在
    ，且無不能使用之情形，不具備民事訴訟法第496條第1項第
    13款所定「未經斟酌之證物或得使用該證物」要件；系爭錄
    音帶及譯文中，除廖本源、黃連榮及簡梧桐等人外，其餘之
    人均未到庭作證，若認該等為再審原告所發現之人證者，則
    依最高法院23年上字第2951號判例意旨，不能據為再審之理
    由；系爭錄音帶及譯文之內容為再審原告甲○○與再審被告
    員工之對話，未經各對話當事人同意下錄製，係屬非法取得
    之證據，並無任何證據能力，其真正亦堪存疑，自不符民事
    訴訟法第496條第1項第13款所定「如經斟酌可受較有利之裁
    判」；再審原告稱系爭錄音帶及譯文之對話日期為88年3月3
    日，係於事實審程序中提出，此一證物既經事實審法院斟酌
    而認不影響判決結果，即不屬「未經斟酌之證物」，是本件
    並無再審理由等語，資為抗辯。
  (二)爰聲明：再審之訴駁回。
四、按當事人發現未經斟酌之證物或得使用該證物者，得以再審
    之訴對於確定終局判決聲明不服，但以如經斟酌可受較有利
    益之裁判者為限，民事訴訟法第496條第1項第13款定有明文
    。所謂當事人發現未經斟酌之證物，係指前訴訟程序事實審
    之言詞辯論終結前已存在之證物，因當事人不知有此，致未
    經斟酌，現始知之者而言。倘當事人早知有此證物得使用而
    不使用，即無所謂發見，自不得以之為再審理由（最高法院
    32年上字第1247號判例意旨、87年台上字第1160號判決意旨
    可資參照）。復按再審之訴顯無再審理由者，得不經言詞辯
    論，以判決駁回之，民事訴訟法第502條第2項亦定有明文。
    而所謂再審之訴顯無再審理由，係指依再審原告所主張之再
    審理由，不經調查即可認定，在法律上顯無理由而不能獲得
    勝訴之判決者而言。若就再審原告所主張之事實，依其所表
    明證據，能否為有利之證明，仍須經調查者，即非所謂顯無
    再審理由（最高法院88年台上字第634號判決意旨參照）。
五、經查，再審原告所提出之系爭錄音帶及譯文，依再審原告之
    主張，係88年3月3日再審原告甲○○與黃連榮等 7人對話錄
    音，倘其主張為真實，則該等證物係於前訴訟程序事實審言
    詞辯論終結前已存在、且為再審原告所已知之證物，核非再
    審原告所發現未經斟酌之證物。再審原告雖主張系爭錄音帶
    及譯文其中一部分因當時部分證人仍在再審被告公司任職，
    故未能提出使用，另一部分則因錄音帶已提出，但法院漏為
    審酌云云，惟就再審原告主張其已提出之錄音帶及譯文部分
    ，核與民事訴訟法第496條第1項第13款「發現未經斟酌之證
    物」之規定有違，況本院遍觀原確定判決全卷，未見有上開
    錄音帶及譯文之提出；另部分證人仍在再審被告公司任職並
    非無法提出之正當事由，再審原告早知有此證物得使用而不
    使用，依據上開說明，即無所謂發現，自不得以之為再審理
    由。是再審原告主張原確定判決有民事訴訟法第496條第1項
    第13款之再審事由，據以提起本件再審之訴，顯無理由，應
    予駁回。
六、綜上，再審原告主張發現未經斟酌之證物或得使用該證物者
    ，而依民事訴訟法第496條第1項第13款規定提起本件再審之
    訴，顯無再審理由，依民事訴訟法第502條第2項規定，不經
    言詞辯論，以判決駁回之。
七、據上論結，本件再審之訴為無理由，爰判決如主文。
中    華    民    國    95    年    6     月    29    日
                  勞工法庭審判長法  官  黃騰耀
                                法  官  許文章
                                法  官  黃國永
正本係照原本作成。
如不服本判決，應於收受送達後20日內向本院提出上訴書狀，其
未表明上訴理由者，應於提出上訴後20日內向本院補提理由書狀
（均須按他造當事人之人數附繕本）上訴時應提出委任律師或具
有律師資格之人之委任狀；委任有律師資格者，另應附具律師資
格證書及釋明委任人與受任人有民事訴訟法第466條之一第一項
但書或第二項（詳附註）所定關係之釋明文書影本。
中    華    民    國    95    年    6     月    30    日
                                書記官  葉國乾
附註：
民事訴訟法第四百六十六條之一（第一項、第二項）：
對於第二審判決上訴，上訴人應委任律師為訴訟代理人。但上訴
人或其他法定代理人具有律師資格者，不在此限。
上訴人之配偶、三親等內之血親、二親等內之姻親，或上訴人為
法人、中央或地方機關時，其所屬專任人員具有律師資格並經法
院認為適當者，亦得為第三審訴訟代理人。


司法院資訊處製作；財團法人民間司法改革基金會備份。
